---
title: "Análise da Relação entre Hierarquia (PDI) e Participação em Comentários"
author: "Renan Carneiro Barbosa de Araújo"
output: html_document
theme: sandstone
---

```{r setup, include=FALSE}
library(ggplot2)
library(dplyr)
library(readr)
library(patchwork)
library(plotly)

# Carregar os dados
dados <- read_csv("../data/participation-per-country.csv")
```
Introdução
Queremos investigar como a hierarquia nas relações sociais, medida pelo índice PDI (Power Distance Index), se relaciona com a proporção de usuários que comentam em perguntas de outras pessoas (comentaram_prop). Também levamos em conta:

O número de usuários detectados por país (usuarios) como forma de ponderar os dados.

O acesso à internet (%) (Internet), uma variável potencialmente associada à capacidade de participação online.

A localização geográfica dos países (six_regions), para capturar padrões regionais.

Gráfico Principal - Eficaz

```{r}
ggplot(dados, aes(x = PDI, y = comentaram_prop)) +
  geom_point(aes(size = usuarios, color = Internet), alpha = 0.8) +
  scale_color_gradient(low = "#B3E5FC", high = "#01579B") +
  scale_size(range = c(2, 10)) +
  geom_smooth(method = "lm", se = FALSE, color = "gray40", linetype = "dashed") +
  labs(
    title = "Comentário em questões alheias vs. Hierarquia (PDI)",
    x = "Índice de Distância ao Poder (PDI)",
    y = "Proporção de Comentários (comentaram_prop)",
    color = "Acesso à Internet (%)",
    size = "Usuários (amostra)"
  ) +
  theme_minimal()
```
Justificativa
Esse gráfico usa posição (x, y) para comparar diretamente PDI e comentaram_prop, o que é ideal para identificar padrões. O tamanho dos pontos comunica a importância relativa de cada país com base no número de usuários, enquanto a cor em gradiente representa o acesso à internet, sem sobrecarregar com categorias. A linha de tendência ajuda a identificar a correlação geral. O uso de todos os países em um mesmo painel facilita comparações globais.

Gráficos Menos Eficazes
1. Eixos Invertidos
```{r}
ggplot(dados, aes(x = comentaram_prop, y = PDI)) +
  geom_point(aes(size = usuarios, color = Internet), alpha = 0.7) +
  scale_color_gradient(low = "lightblue", high = "darkblue") +
  theme_minimal() +
  labs(title = "1. Eixos invertidos")
```
Problema: Inverter os eixos quebra a lógica de causa (PDI) e efeito (comentaram_prop), dificultando a interpretação natural da relação.

2. Sem cor, sem tamanho e sem facetas
```{r}
ggplot(dados, aes(x = PDI, y = comentaram_prop)) +
  geom_point(size = 3, alpha = 0.7) +
  theme_minimal() +
  labs(title = "2. Sem cor, tamanho ou facetas")
```
Problema: Elimina variáveis importantes como acesso à internet e tamanho da amostra. Reduz o contexto necessário para interpretação informada.

3. Só cor (Internet), sem tamanho
```{r}
ggplot(dados, aes(x = PDI, y = comentaram_prop, color = Internet)) +
  geom_point(alpha = 0.7) +
  scale_color_gradient(low = "lightblue", high = "darkblue") +
  theme_minimal() +
  labs(title = "3. Só cor, sem tamanho")
```
Problema: Ignora o tamanho da base de usuários, tratando países com poucos usuários como igualmente importantes aos com muitos.

4. Cores por Continente, sem Internet
```{r}
ggplot(dados, aes(x = PDI, y = comentaram_prop, color = six_regions)) +
  geom_point(aes(size = usuarios), alpha = 0.7) +
  theme_minimal() +
  labs(title = "4. Cores categóricas por continente")
```
Problema: Usar six_regions como cor mistura regiões diferentes e dificulta comparações regionais. Além disso, exclui o acesso à internet, uma variável relevante.

5. Gráfico 3D Interativo
```{r}
plot_ly(
  data = dados,
  x = ~PDI, y = ~comentaram_prop, z = ~Internet,
  type = "scatter3d",
  mode = "markers",
  size = ~usuarios,
  marker = list(color = ~Internet, colorscale = 'Blues', showscale = TRUE)
)
```
Problema: Embora visualmente chamativo, gráficos 3D são difíceis de ler com precisão e não facilitam a comparação entre pontos.

Conclusão
A melhor forma de representar a relação entre hierarquia social e comentários online é usando um gráfico de dispersão com:

Eixo X: PDI

Eixo Y: comentaram_prop

Tamanho: usuarios

Cor (gradiente): Internet

Esse design facilita a análise, mantendo o foco na pergunta principal e incorporando variáveis contextuais essenciais. As alternativas analisadas mostram como decisões visuais podem dificultar ou distorcer a compreensão.